臺灣高雄地方法院刑事判決　　　　　　　　　　　　　九十年度訴字第二九九號
　　公　訴　人　臺灣高雄地方法院檢察署檢察官
　　被　　　告　戊○○
　　指定辯護人　本院公設辯護人　丙○○
右被告因殺人未遂等案件，經檢察官提起公訴（九十年度偵字第一九一九二號），本
院判決如左：
    主  文
戊○○未經許可製造可發射子彈具殺傷力之土造鋼管槍，處有期徒刑伍年貳月，併科
罰金新台幣拾萬元，罰金如易服勞役，以新台幣玖佰元即銀元參佰元折算壹日，土造
鋼管槍壹枝沒收；又共同殺人未遂，處有期徒刑伍年肆月，同上開土造鋼管槍壹枝及
霰彈壹顆均沒收；應執行有期徒刑拾年，併科罰金新台幣拾萬元，罰金如易服勞役，
以新台幣玖佰元即銀元參佰元折算壹日，扣案土造鋼管槍壹枝、霰彈壹顆均沒收。
    事  實
一、戊○○前有多次竊盜、強盜、恐嚇取財、傷害及搶奪等非行，最後一次於民國八
    十八年八月二十五日，因搶奪非行經本院判處令入感化教育處所施以感化教育，
    甫於八十九年十月十八日停止感化教育交付保護管束，猶不知警惕，先於九十年
    一、二月間某日，在高雄市○○街○○路咖啡店內，以新台幣（下同）五千元之
    代價，向綽號「生仔」之不詳姓名之人購買不具殺傷力之霰彈一顆，供玩賞之用
    ，詎其明知槍枝為管制物品，未經許可不得製造，竟為配合供擊發上開所購得霰
    彈之用，而於九十年六月間（檢察官誤載為八十九年六月間），在其工作之高雄
    縣仁武鄉工作處所，利用該工廠內之車床，將其在解體工廠所購得機車之避震器
    改造為可發射子彈具有殺傷力之土造鋼管槍一枝，並將之藏放於高雄市○○區○○里○○○街四二巷五號住處後面巷內之排水溝內，供自己平日防身之用。嗣於
    九十年十月十三日凌晨四時許，先在高雄市○○區○○路上遇見其友人丁○○及
    丁○○之不詳姓名之友人，遂相約一同前往位於高雄市苓雅區○○○路一一二號
    大帑殿ＫＴＶ唱歌，並在該ＫＴＶ店內巧遇丁○○之友人乙○○、甲○○等人，
    渠等遂一同在該ＫＴＶ店二０八包廂內唱歌飲酒，席間戊○○與乙○○因細故發
    生口角，並因此遭乙○○及其不詳姓名之友人毆打成傷（傷害部分未據戊○○提
    出告訴），戊○○氣憤之餘另行萌生殺人犯意，遂返家取出上開藏放在其住處後
    面巷內排水溝中之槍彈，並與綽號「阿明」之已滿十八歲之不詳姓名年籍之人共
    同基於殺人之犯意聯絡，一同返回上開ＫＴＶ包廂內，由戊○○持上開槍彈對準
    乙○○射擊，欲殺害乙○○，惟因該霰彈無法擊發而不遂，包廂內之人即持包廂
    內之物品丟擲戊○○及該名「阿明」之友人，戊○○與該名「阿明」之人退至包
    廂外，甲○○見狀迅速上前將包廂房門關閉而夾住上開土造鋼管槍之槍管，戊○○用力將槍管拔出，並在包廂房外等候，乙○○等人在包廂內等待一、二分鐘始
    起身離去，戊○○見乙○○離開包廂，即承接上開殺人犯意，接續由其友人「阿
    明」持上開槍彈，對乙○○等人射擊，戊○○則在旁喊稱「趕快開槍」等語，惟
    因該槍枝仍無法擊發，戊○○與該名「阿明」之友人即返身逃離ＫＴＶ店，戊○○則遭守候在門口之警員當場查獲，並扣得其所有供殺人犯行所用之上開土造鋼
    管槍一枝、霰彈一顆，而該名「阿明」之人則逃匿無蹤。
二、案經高雄市政府警察局苓雅分局報請台灣高雄地方法院檢察署檢察官偵查起訴。
    理  由
一、訊據被告戊○○對於右揭時地，向綽號「生仔」之人購入霰彈，為配合發射該霰
    彈始製造可發射子彈具有殺傷力之土造鋼管槍，完成後藏放其住處後面巷內水溝
    中，供自己平日防身之用，復於上開時地，因與被害人乙○○發生口角，氣憤之
    餘取出上開該槍彈，夥同「阿明」之人返回上開ＫＴＶ包廂內，對其內之人擊發
    該霰彈，惟未能擊發，而為警查獲之事實坦承不諱，惟矢口否認有殺人未遂犯行
    ，辯稱：伊僅是要教訓乙○○等人，並無殺人犯意，「阿明」亦不知伊有攜槍彈
    云云。惟查：
（一）右揭時地被告戊○○在包廂內飲酒唱歌，席間因與被害人乙○○發生口角，離
      開包廂後，再夥同綽號「阿明」之人，共同持上開槍彈至上揭ＫＴＶ店內包廂
      ，先由被告對被害人乙○○開槍，但未擊發，遭包廂內之人丟擲物品，被告欲
      退出包廂時，被甲○○關門夾住槍管，被告抽出槍管退出門外，包廂內之人待
      一、二分鐘後開門走出包廂外，被告與「阿明」仍在包廂外等待，待被害人等
      人走出包廂後，則換由「阿明」持上開槍彈欲擊發，被告則在旁喊「趕快開槍
      」等語，惟因未能擊發，而為警查獲之事實，業據證人甲○○於警訊及本院審
      理時證稱屬實，核與被害人乙○○、當時亦在場之證人丁○○於警訊時供述之
      情節大致相符，被告於本院審理時對證人甲○○上開證述，除否認有持槍瞄準
      被害人乙○○之事實，辯稱係對準包廂內之不特定人外，餘亦無意見，而當時
      包廂內除被害人乙○○外，尚有被告之友人丁○○等人在場，被告係因遭被害
      人乙○○毆打始起意報復，殊無亦欲對無關之友人丁○○等人開槍射擊之理，
      綜上，被告上開因與被害人乙○○在包廂內發生口角，夥同「阿明」之人持槍
      至上開包廂內對被害人乙○○開槍射擊，未能擊發，退出包廂外，於被害人乙○○離開包廂時，則在包廂外改由「阿明」之人持槍欲擊發，被告則在旁喊「
      趕快開槍」等語，亦未能擊發之事實應堪認定。
（二）而扣案改造鋼管槍，經送內政部警政署刑事警察局鑑定結果，認係金屬車造之
      土造鋼管槍（長約三十九點四公分），以拉放擊錘為擊發方式，其機械性能良
      好，可裝填發射１２Ｇａｕｇｅ制式霰彈，認具殺傷力等情，有該局九十年十
      一月九日刑鑑字第二一一八三九號鑑驗通知書一紙附於偵查卷可稽，復有土造
      鋼管槍之一枝、霰彈一顆扣案可資佐證。
（三）雖扣案霰彈一顆，送內政部警政署刑事警察局鑑驗結果，依現狀認不具殺傷力
      等情，有上開鑑驗通知書在卷可稽，惟被告既自承為配合能發射該顆霰彈，始
      製造本件之土造鋼管槍供發射上開霰彈之用，且自承供平日防身之用，則在被
      告主觀上，自係認知該顆霰彈具有殺傷力，可供用以殺人，否則豈有明知其不
      能供擊發，而仍製造土造鋼管槍供擊發，且作為平日防身之用之理，而上開霰
      彈若能擊發，其威力較一般子彈為強，持之對人射擊，其足以致人於死，為吾
      人一般日常生活經驗所知，被告國中畢業學歷，並非無知之人，對上情自不能
      諉為不知，而被告已自承當時有開槍擊發霰彈等語屬實，而上開霰彈彈底具撞
      擊痕跡等情，亦有上開鑑驗通知書可稽，其於本院審理中，雖否認有對準被害
      人乙○○開槍乙情，惟亦不否認其持上開槍彈進入包廂，即對準包廂內之人開
      槍等語屬實，其既明知該霰彈若擊發，威力強大，足以致人於死，仍持之對人
      射擊，其有殺人之不確定故意，實堪認定，至上開霰彈因無法擊發而未致殺人
      結果，亦僅其犯行在客觀上不能發生殺人結果而已，自不影響其於開槍之際有
      殺人之犯意。
（四）另被告雖供稱伊將槍彈藏放在褲腰帶內，並以衣服蓋住，「阿明」並不知其有
      持上開槍彈至上揭ＫＴＶ包廂之事實等情，然上開土造鋼管槍長約三九點四公
      分，體積非小等情，有上開鑑驗通知書一紙、照片二幀在卷可稽，被告將之藏
      放在褲腰帶內，外觀突出，「阿明」豈有不知之理，且被告既邀集「阿明」共
      同至上開包廂內找被害人乙○○等人理論，被害人乙○○包廂內之人數遠多於
      被告與「阿明」二人，衡情被告邀集「阿明」一同前往，豈有不向其出示上開
      槍彈以壯聲勢之理，況證人甲○○於本院審理時，亦證稱被告退出包廂外，渠
      等一離開包廂，被告即與「阿明」在包廂外等待，且由「阿明」接續持上開槍
      彈欲擊發等語屬實，則被告與「阿明」就本件殺人未遂犯行，有犯意聯絡及行
      為分擔乙情，實堪認定。
（五）至證人丁○○於偵查中雖改稱伊不知被告與被害人間因何故發生爭執，其後被
      告是否有持槍進入包廂內亦因酒醉而不記得，亦不記得被告有說過什麼話等語
      ，然證人丁○○對上情已於警訊時證述明確，且當時被告與被害人發生口角後
      ，亦是證人丁○○叫被告離開等情，亦經證人甲○○於本院審理時證稱屬實，
      是證人丁○○事後於偵查中改稱伊因酒醉而全然不記得當時被告是否有持槍進
      入包廂，或講過什麼話等語，無非其後因被告與被害人均為其友人，唯恐得罪
      一方所為迴避之詞，自不足影響其於警訊時證詞之憑信性。
（六）綜上，被告所辯，無非卸責之詞，不足採信，事證明確，被告犯行堪以認定。
二、按扣案土造鋼管槍，可發射制式霰彈，具有殺傷力等情已如前述，自屬槍砲彈藥
    刀械管制條例第四條第一款之可發射子彈具有殺傷力之槍枝，核被告製造上開土
    造鋼管槍之行為，係犯同條例第十一條第一項之製造可殺射子彈具有殺傷力之土
    造鋼管槍罪，公訴人認被告所犯係同法第八條第一項之製造鋼筆槍罪，然上開槍
    枝係土造鋼管槍，而非鋼筆槍等情，有上開鑑驗通知書在卷足憑，起訴意旨，容
    有誤會，惟其基本事實既屬同一，自得由本院變更起訴法條而為審判。又被告持
    上開槍彈殺害被害人乙○○而不遂之行為，係犯刑法第二百七十一條第二項、第
    一項之殺人未遂罪，且其殺人未遂犯行，與綽號「阿明」之人間有犯意聯絡及行
    為分擔，應論以共同正犯。又其先後二次分由被告與「阿明」持上開槍彈欲擊發
    殺害被害人之行為，係基於單一共同殺人犯意聯絡，分由被告與「阿明」接續分
    擔實施構成要件之行為，應包含在一共同殺人犯意內，為單純一罪。又其已著手
    殺害，因霰彈無法擊發而不具殺傷力致在客觀上無可能發生使人死亡結果，為不
    能未遂犯，應依刑法第二十六條但書規定，減輕其刑。再被告所犯上開製造可殺
    射子彈具有殺傷力之土造鋼管槍罪與殺人未遂罪間，犯意各別，行為亦異，應分
    論併罰。爰審酌被告於少年時，即有如事實欄所載之非行，並曾經本院裁定令入
    感化教育處所施以感化教育，猶不知反省悔悟，於保護管束中，竟製造槍枝，嚴
    重危害社會治安，又因細故即欲持上開槍枝殺人，罔顧人命，惡性重大，嚴重危
    害社會之安全，惟念其犯後坦承製造槍枝及部份殺人犯行，係因遭被害人毆打，
    氣憤之餘始起意殺人等一切情狀，分別量處如主文所示之刑，罰金部分併諭知易
    服勞役之折算標準，並定其應執行之刑，罰金部分併諭知易服勞役之折算標準。
    至扣案土造鋼管槍一枝，為違禁物，且為被告所有供殺人犯行之用，又扣案霰彈
    一顆雖不具殺傷力，惟因其被告所有供犯罪所用之物，應分別依刑法第三十八條
    第一項第一款、第二款規定宣告沒收。
據上論斷，應依刑事訴訟法第二百九十九條第一項前段、第三百條，槍砲彈藥刀械管
制條例第十一條第一項，刑法第十一條前段、第二百七十一條第一項、第二項、第二
十八條、第二十六條但書、第四十二條第二項、第五十一條第五款、第三十八條第一
項第一款、第二款，罰金罰鍰提高標準條例第二條，現行法規所定貨幣單位折算新台
幣條例第二條，判決如主文。
中      華        民      國    九十一    年      二      月      五    日
                                    臺灣高雄地方法院刑事第二庭
                                        法  官  高  榮  宏
右正本證明與原本無異。
如不服本判決，應於判決送達後十日內，向本院提出上訴狀。
                                        書記官  邱  秋  珍
中      華        民      國    九十一    年      二      月      六    日
附錄本案論罪科刑法條：
刑法第二百七十一條第一項、第二項：
殺人者，處死刑、無期徒刑或十年以上有期徒刑。
前項之未遂犯罰之。
槍砲彈藥刀械管制條例第十一條第一項：
未經許可，製造、販賣或運輸第四條第一項第一款所稱其他可發射金屬或子彈具有殺
傷力之各式槍砲者，處五年以上有期徒刑，併科新臺幣一千萬元以下罰金。
